ACORDAO-COMPLETO-2460012

ACÓRDÃO 5928/2021 ATA 11/2021 - SEGUNDA CÂMARA

VISTOS, relatados e discutidos estes autos de pensões militares concedidas pelo Comando do Exército às beneficiárias acima indicadas;
ACORDAM os Ministros do Tribunal de Contas da União, reunidos em sessão da 2ª Câmara, diante das razões expostas pelo Relator, com fundamento no art. 71, inciso III, da Constituição Federal e nos arts. 1º, inciso V, 39, inciso II, e 45 da Lei 8.443/1992, em:
9.1 considerar legais os atos de concessão de pensões de Adriana Cocinell de Lima Moura (XXX.155.964-XX) ; Andrea de Lima Moura (XXX.871.061-XX) ; Arthur Douglas Torquato da Silva (XXX.416.131-XX) ; Creilda Barbosa de Oliveira (XXX.299.464-XX) ; Creusa Gomes Toledo (XXX.777.061-XX) ; Idelzuite Veras de Macedo (XXX.087.894-XX) ; Israquel Batista Bezerra (XXX.436.394-XX) ; Lindinalva de Jesus Sales (XXX.102.714-XX) ; Maria da Penha Cordeiro de Vasconcelos (XXX.762.304-XX) ; Nubia Maria Lima de Albuquerque (XXX.095.461-XX) e Raimunda Nonata Fonseca Mendes (XXX.182.664-XX) , concedendo-lhes o registro.

Atos de pensão militar, submetidos, para fins de registro, à apreciação do Tribunal de Contas da União (TCU), de acordo com o art. 71, inciso III, da Constituição Federal.  Os atos foram cadastrados e disponibilizados ao TCU por intermédio do Sistema e-Pessoal, na forma do art. 2º e 4º da Instrução Normativa TCU 78/2018.

Segunda Câmara

Comando do Exército.

3. Interessados/Responsáveis:
3.1. Interessados: Adriana Cocinell de Lima Moura (XXX.155.964-XX); Andrea de Lima Moura (XXX.871.061-XX); Arthur Douglas Torquato da Silva (XXX.416.131-XX); Creilda Barbosa de Oliveira (XXX.299.464-XX); Creusa Gomes Toledo (XXX.777.061-XX); Idelzuite Veras de Macedo (XXX.087.894-XX); Israquel Batista Bezerra (XXX.436.394-XX); Lindinalva de Jesus Sales (XXX.102.714-XX); Maria da Penha Cordeiro de Vasconcelos (XXX.762.304-XX); Nubia Maria Lima de Albuquerque (XXX.095.461-XX); Raimunda Nonata Fonseca Mendes (XXX.182.664-XX).

13.1. Ministros presentes: Bruno Dantas (Presidente), Augusto Nardes, Aroldo Cedraz (Relator) e Raimundo Carreiro.
13.2. Ministros-Substitutos presentes: Marcos Bemquerer Costa e André Luís de Carvalho.

AROLDO CEDRAZ

Transcrevo abaixo a instrução de Secretaria de Fiscalização de Pessoal - Sefip, peça 13, que obteve anuência de seus dirigentes, peça 14.
"Trata-se de atos de pensão militar, submetidos, para fins de registro, à apreciação do Tribunal de Contas da União (TCU) , de acordo com o art. 71, inciso III, da Constituição Federal.  Os atos foram cadastrados e disponibilizados ao TCU por intermédio do Sistema e-Pessoal, na forma do art. 2º e 4º da Instrução Normativa TCU 78/2018.
Os atos desse processo pertencem às seguintes unidades:
Unidade emissora: COMANDO DO EXÉRCITO.
Unidade cadastradora:  DIRETORIA DE INATIVOS E PENSIONISTAS.
Subunidade cadastradora: SUC7 - 7ª Região Militar.
EXAME TÉCNICO
Procedimentos aplicados
Os procedimentos para exame, apreciação e registro de atos de pessoal encontram-se estabelecidos na Instrução Normativa TCU 78/2018 e na Resolução TCU 206/2007. Essas normas dispõem que os atos de pessoal disponibilizados por meio do e-Pessoal devem ser submetidos previamente a críticas automatizadas, com base em parâmetros predefinidos.
As críticas das informações cadastradas na etapa de coleta do ato foram elaboradas e validadas levando-se em conta as peculiaridades de cada ato. Os itens verificados nessa etapa são inerentes a dados cadastrais, fundamentos legais, mapa de tempo, ficha financeira, assim como eventuais ocorrências de acumulação. Trata-se de verificações abrangentes, minuciosas e precisas e sem a necessidade de ação humana e, portanto, menos suscetível a falhas. As críticas aplicadas estão discriminadas no sistema, no Menu e-Pessoal, opção "Crítica", que podem ser acessadas mediante concessão de perfil específico a servidores do TCU responsáveis pela análise.
Além das críticas automatizadas, há verificação humana adicional no caso de haver alertas do sistema ou informações não formatadas, como esclarecimentos do gestor ou do controle interno.  
As críticas também consideram os registros do Sistema Integrado de Administração de Recursos Humanos (Siape) . O Siape disponibiliza informações atualizadas sobre as parcelas que integram os proventos, diferentemente, portanto, do e-Pessoal, que informa as parcelas no momento do registro do ato. 
Essa confrontação com o Siape fornece uma visão atual e verdadeira da situação, o que permite descaracterizar irregularidades e inconsistências que, embora constantes do e-Pessoal, já foram corrigidas.
As verificações detectadas nos atos encontram-se discriminadas na aba de pendências de cada ato no sistema e-Pessoal, bem como nos espelhos dos atos contemplados por esta instrução.
Exame das Constatações
Ato: 448/2018 - Interessado: JOAO BATISTA DE SALES - CPF: XXX.434.954-XX
Beneficiário: LINDINALVA DE JESUS SALES - CPF: XXX.102.714-XX - Cônjuge
Parecer do Controle Interno: considerar o ato Legal.
Por intermédio de análises realizadas por esta Unidade Técnica no presente ato, não se constatou irregularidade que obste a chancela pela legalidade.
Encaminhamento do ato: 
Considerar LEGAL e conceder registro do ato de JOAO BATISTA DE SALES. 
Ato: 7258/2018 - Interessado: EDSON RODRIGUES DE MOURA - CPF: XXX.662.024-XX
Beneficiários: ANDREA DE LIMA MOURA - CPF: XXX.871.061-XX - Filho (a) e ADRIANA COCINELL DE LIMA MOURA - CPF: XXX.155.964-XX - Filho (a) 
Parecer do Controle Interno: considerar o ato Legal.
Por intermédio de análises realizadas por esta Unidade Técnica no presente ato, não se constatou irregularidade que obste a chancela pela legalidade.
Encaminhamento do ato: 
Considerar LEGAL e conceder registro do ato de EDSON RODRIGUES DE MOURA. 
Ato: 27631/2018 - Interessado: JOSIVAL MOREIRA DE LEMOS - CPF: XXX.938.381-XX
Beneficiário: ISRAQUEL BATISTA BEZERRA - CPF: XXX.436.394-XX - Companheiro (a) 
Parecer do Controle Interno: considerar o ato Legal com esclarecimentos. Justificativa:  Este ato nº 27631/2018 foi inicialmente encaminhado a esse Tribunal no dia 11/07/2018. Foi devolvido pela equipe do e-Pessoal no dia 04/09/2020 para inserção de novos dados.
Constatações e análises: 
1.1.1. Ato com anexo do tipo sentença judicial (Sentença judicial) .
Justificativa do Gestor de Pessoal: Não há. Verificação efetuada no âmbito do TCU.
Análise do Controle Interno:  Não há. Verificação efetuada no âmbito do TCU.
1.1.2. O Controle interno emitiu parecer pela legalidade com esclarecimentos.
Justificativa do Gestor de Pessoal: Não há. Verificação efetuada no âmbito do TCU.
Análise do Controle Interno: Não há. Verificação efetuada no âmbito do TCU.
O detalhamento da inconsistência acima elencada encontra-se no anexo II dessa instrução. 
Encaminhamento do ato: 
Considerar ILEGAL e recusar registro do ato de Pensão militar de JOSIVAL MOREIRA DE LEMOS do quadro de pessoal do órgão/entidade COMANDO DO EXÉRCITO, com base nos arts. 71, inciso III, da Constituição Federal, 1º, inciso V, e 39, inciso II, da Lei 8.443/1992 e 260, § 1º, do Regimento Interno.
Ato: 16885/2019 - Interessado: PEDRO FRANCISCO MENDES NETO - CPF: XXX.981.933-XX
Beneficiário: RAIMUNDA NONATA FONSECA MENDES - CPF: XXX.182.664-XX - Cônjuge
Parecer do Controle Interno: considerar o ato Legal.
Por intermédio de análises realizadas por esta Unidade Técnica no presente ato, não se constatou irregularidade que obste a chancela pela legalidade.
Encaminhamento do ato: 
Considerar LEGAL e conceder registro do ato de PEDRO FRANCISCO MENDES NETO. 
Ato: 20310/2019 - Interessado: ADAMASTOR MEIRA DE VASCONCELOS - CPF: XXX.459.404-XX
Beneficiário: MARIA DA PENHA CORDEIRO DE VASCONCELOS - CPF: XXX.762.304-XX - Cônjuge
Parecer do Controle Interno: considerar o ato Legal.
Por intermédio de análises realizadas por esta Unidade Técnica no presente ato, não se constatou irregularidade que obste a chancela pela legalidade.
Encaminhamento do ato: 
Considerar LEGAL e conceder registro do ato de ADAMASTOR MEIRA DE VASCONCELOS. 
Ato: 37621/2019 - Interessado: SATURNINO GOMES DOS SANTOS - CPF: XXX.093.017-XX
Beneficiário: CREUSA GOMES TOLEDO - CPF: XXX.777.061-XX - Cônjuge
Parecer do Controle Interno: considerar o ato Legal.
Por intermédio de análises realizadas por esta Unidade Técnica no presente ato, não se constatou irregularidade que obste a chancela pela legalidade.
Encaminhamento do ato: 
Considerar LEGAL e conceder registro do ato de SATURNINO GOMES DOS SANTOS. 
Ato: 39395/2019 - Interessado: MARTINHO OLIVEIRA DE ALBUQUERQUE - CPF: XXX.992.492-XX
Beneficiário: NUBIA MARIA LIMA DE ALBUQUERQUE - CPF: XXX.095.461-XX - Cônjuge
Parecer do Controle Interno: considerar o ato Legal.
Por intermédio de análises realizadas por esta Unidade Técnica no presente ato, não se constatou irregularidade que obste a chancela pela legalidade.
Encaminhamento do ato: 
Considerar LEGAL e conceder registro do ato de MARTINHO OLIVEIRA DE ALBUQUERQUE. 
Ato: 59669/2019 - Interessado: SEVERINO AMARO DE MACEDO - CPF: XXX.412.854-XX
Beneficiário: IDELZUITE VERAS DE MACEDO - CPF: XXX.087.894-XX - Cônjuge
Parecer do Controle Interno: considerar o ato Legal.
Por intermédio de análises realizadas por esta Unidade Técnica no presente ato, não se constatou irregularidade que obste a chancela pela legalidade.
Encaminhamento do ato: 
Considerar LEGAL e conceder registro do ato de SEVERINO AMARO DE MACEDO. 
Ato: 61919/2019 - Interessado: LUIZ CUSTODIO DA SILVA - CPF: XXX.159.774-XX
Beneficiário: CREILDA BARBOSA DE OLIVEIRA - CPF: XXX.299.464-XX - Cônjuge
Parecer do Controle Interno: considerar o ato Legal.
Por intermédio de análises realizadas por esta Unidade Técnica no presente ato, não se constatou irregularidade que obste a chancela pela legalidade.
Encaminhamento do ato: 
Considerar LEGAL e conceder registro do ato de LUIZ CUSTODIO DA SILVA. 
Ato: 67445/2019 - Interessado: JOSINALDO ALVES DA SILVA - CPF: XXX.766.201-XX
Beneficiário: ARTHUR DOUGLAS TORQUATO DA SILVA - CPF: XXX.416.131-XX - Filho (a) 
Parecer do Controle Interno: considerar o ato Perda de objeto. Justificativa:  O beneficiário Sr. ARTHUR DOUGLAS TORQUATO DA SILVA, perdeu a condição de beneficiário da pensão no dia 06 de setembro de 2019, data em que completou 24 anos de idade. 
Por intermédio de análises realizadas por esta Unidade Técnica no presente ato, não se constatou irregularidade que obste a chancela pela legalidade.
Encaminhamento do ato: 
Considerar LEGAL e conceder registro do ato de JOSINALDO ALVES DA SILVA. 
CONCLUSÃO
A abrangência e a profundidade das verificações levadas a efeito fundamentam convicção de que os atos 61919/2019, 448/2018, 16885/2019, 37621/2019, 59669/2019, 39395/2019, 67445/2019, 20310/2019 e 7258/2018 podem ser apreciados pela legalidade, em razão de não terem sido encontradas irregularidades nos atos, de acordo com o item Exame das Constatações desta instrução.
A abrangência e a profundidade das verificações levadas a efeito fundamentam convicção de que o ato 27631/2018 pode ser apreciado pela ilegalidade, em razão das irregularidades apontadas no item Exame das Constatações desta instrução, que representam afronta à legislação e à jurisprudência de referência.
O aludido ato deu entrada neste Tribunal há menos de cinco anos, não sendo aplicável, portanto, o procedimento de contraditório e ampla defesa determinado pelo Acórdão 587/2011-TCU-Plenário.
PROPOSTA DE ENCAMINHAMENTO
Ante o exposto, com fundamento no art. 71, inciso III, da Constituição Federal, no art. 1º, inciso V, e art. 39, incisos I e II, da Lei 8.443/1992, no art. 260 do Regimento Interno do Tribunal de Contas da União, propõe-se: 
Considerar ILEGAL e recusar registro do ato de Pensão militar de JOSIVAL MOREIRA DE LEMOS do quadro de pessoal do órgão/entidade COMANDO DO EXÉRCITO, com base nos arts. 71, inciso III, da Constituição Federal, 1º, inciso V, e 39, inciso II, da Lei 8.443/1992 e 260, § 1º, do Regimento Interno.
Considerar LEGAIS e conceder o registro dos atos de LUIZ CUSTODIO DA SILVA, JOAO BATISTA DE SALES, PEDRO FRANCISCO MENDES NETO, SATURNINO GOMES DOS SANTOS, SEVERINO AMARO DE MACEDO, MARTINHO OLIVEIRA DE ALBUQUERQUE, JOSINALDO ALVES DA SILVA, ADAMASTOR MEIRA DE VASCONCELOS e EDSON RODRIGUES DE MOURA.
Anexo I - Dados do Ato
Ato: 448/2018 - servidor/instituidor: JOAO BATISTA DE SALES - CPF: XXX.434.954-XX 
Cargo: Cabo - Matrícula no órgão - 14/09/2001
Fundamento: PMIL-1 - Pensão militar correspondente ao soldo do posto ou graduação de contribuição do militar, desde que satisfeitas condições necessárias.
Pensionistas
LINDINALVA DE JESUS SALES - CPF: XXX.102.714-XX - Cônjuge
Sexo: Feminino - Dt.Nasc.: 10/06/1946
Início: 14/09/2001 - Término: 
Fundamento da pensão: BPMIL-10 - Pensão militar de primeira ordem de prioridade para cônjuge.
Parecer do Controle Interno: Legal
Atos com o mesmo CPF
Não foram encontrados no Sisac ou e-Pessoal atos com o mesmo CPF do servidor instituidor.
Ato: 7258/2018 - servidor/instituidor: EDSON RODRIGUES DE MOURA - CPF: XXX.662.024-XX 
Cargo: 1º Sargento - Matrícula no órgão - 24/06/2005
Fundamento: PMIL-1 - Pensão militar correspondente ao soldo do posto ou graduação de contribuição do militar, desde que satisfeitas condições necessárias.
Pensionistas
ANDREA DE LIMA MOURA - CPF: XXX.871.061-XX - Filho (a) 
Sexo: Feminino - Dt.Nasc.: 24/01/1966
Início: 05/09/2016 - Término: 
Fundamento da pensão: BPMIL-1 - Pensão militar de segunda ordem de prioridade para filha. (No caso em que o instituidor optou pela contribuição adicional para a Pensão Militar, no valor de 1,5% (um e meio por cento) sobre as parcelas que compõem a remuneração ou os proventos) .
Parecer do Controle Interno: Legal
ADRIANA COCINELL DE LIMA MOURA - CPF: XXX.155.964-XX - Filho (a) 
Sexo: Feminino - Dt.Nasc.: 20/09/1964
Início: 05/09/2016 - Término: 
Fundamento da pensão: BPMIL-1 - Pensão militar de segunda ordem de prioridade para filha. (No caso em que o instituidor optou pela contribuição adicional para a Pensão Militar, no valor de 1,5% (um e meio por cento) sobre as parcelas que compõem a remuneração ou os proventos) .
Parecer do Controle Interno: Legal
Atos com o mesmo CPF
	Num. ato
	Tipo
	UJ
	Cargo
	Jornada
	Dt.inicial
	Dt.final
	TC
	Julgamento

	SISAC-10003371-07-2008-802050-5
	CONCESSÃO DE REFORMA
		PRIMEIRO SARGENTO (EX.) 
		08/02/1995
		Processo 020.123/2008-3
	LEGAL

	SISAC-10003460-08-2005-000392-2
	CONCESSÃO DE PENSÃO MILITAR
		PRIMEIRO SARGENTO (EX.) 
		24/06/2005
		Processo 024.729/2008-8
	LEGAL

	SISAC-10003371-07-2008-002050-6
	CONCESSÃO DE REFORMA
		PRIMEIRO SARGENTO (EX.) 
		08/02/1995
		Processo 031.673/2014-7
	PREJUDICADO POR PERDA DE OBJETO

Ato: 27631/2018 - servidor/instituidor: JOSIVAL MOREIRA DE LEMOS - CPF: XXX.938.381-XX 
Cargo: 1º Sargento - Matrícula no órgão - 22/12/2012
Fundamento: PMIL-1 - Pensão militar correspondente ao soldo do posto ou graduação de contribuição do militar, desde que satisfeitas condições necessárias.
Pensionistas
ISRAQUEL BATISTA BEZERRA - CPF: XXX.436.394-XX - Companheiro (a) 
Sexo: Feminino - Dt.Nasc.: 21/10/1950
Início: 22/12/2012 - Término: 
Fundamento da pensão: BPMIL-11 - Pensão militar de primeira ordem de prioridade para companheiro (a) .
Parecer do Controle Interno: Legal
Atos com o mesmo CPF
	Num. ato
	Tipo
	UJ
	Cargo
	Jornada
	Dt.inicial
	Dt.final
	TC
	Julgamento

	SISAC-10003460-07-2014-000231-4
	CONCESSÃO DE REFORMA
		PRIMEIRO SARGENTO (EX.) 
		29/10/1996
		Processo 024.996/2015-7
	PREJUDICADO POR PERDA DE OBJETO

Ato: 16885/2019 - servidor/instituidor: PEDRO FRANCISCO MENDES NETO - CPF: XXX.981.933-XX 
Cargo: 1º Sargento - Matrícula no órgão - 24/08/2018
Fundamento: PMIL-1 - Pensão militar correspondente ao soldo do posto ou graduação de contribuição do militar, desde que satisfeitas condições necessárias.
Pensionistas
RAIMUNDA NONATA FONSECA MENDES - CPF: XXX.182.664-XX - Cônjuge
Sexo: Feminino - Dt.Nasc.: 24/02/1943
Início: 24/08/2018 - Término: 
Fundamento da pensão: BPMIL-10 - Pensão militar de primeira ordem de prioridade para cônjuge.
Parecer do Controle Interno: Legal
Atos com o mesmo CPF
	Num. ato
	Tipo
	UJ
	Cargo
	Jornada
	Dt.inicial
	Dt.final
	TC
	Julgamento

	79896/2019
	Reforma
	COMANDO DO EXÉRCITO
	1º Sargento
		04/04/1990
			
Ato: 20310/2019 - servidor/instituidor: ADAMASTOR MEIRA DE VASCONCELOS - CPF: XXX.459.404-XX 
Cargo: Capitão - Matrícula no órgão - 28/04/2005
Fundamento: PMIL-1 - Pensão militar correspondente ao soldo do posto ou graduação de contribuição do militar, desde que satisfeitas condições necessárias.
Pensionistas
MARIA DA PENHA CORDEIRO DE VASCONCELOS - CPF: XXX.762.304-XX - Cônjuge
Sexo: Feminino - Dt.Nasc.: 05/07/1946
Início: 28/04/2005 - Término: 
Fundamento da pensão: BPMIL-10 - Pensão militar de primeira ordem de prioridade para cônjuge.
Parecer do Controle Interno: Legal
Atos com o mesmo CPF
	Num. ato
	Tipo
	UJ
	Cargo
	Jornada
	Dt.inicial
	Dt.final
	TC
	Julgamento

	SISAC-10003371-07-2003-003044-3
	CONCESSÃO DE REFORMA
		CAPITAO (EX.) 
		06/05/2003
		Processo 005.264/2008-7
	PREJUDICADO POR PERDA DE OBJETO

	SISAC-10003371-07-2003-003043-5
	CONCESSÃO DE REFORMA
		CAPITAO (EX.) 
		18/04/1996
		Processo 019.240/2005-2
	LEGAL

Ato: 37621/2019 - servidor/instituidor: SATURNINO GOMES DOS SANTOS - CPF: XXX.093.017-XX 
Cargo: 1º Tenente - Matrícula no órgão - 09/01/2019
Fundamento: PMIL-1 - Pensão militar correspondente ao soldo do posto ou graduação de contribuição do militar, desde que satisfeitas condições necessárias.
Pensionistas
CREUSA GOMES TOLEDO - CPF: XXX.777.061-XX - Cônjuge
Sexo: Feminino - Dt.Nasc.: 08/07/1939
Início: 09/01/2019 - Término: 
Fundamento da pensão: BPMIL-10 - Pensão militar de primeira ordem de prioridade para cônjuge.
Parecer do Controle Interno: Legal
Atos com o mesmo CPF
	Num. ato
	Tipo
	UJ
	Cargo
	Jornada
	Dt.inicial
	Dt.final
	TC
	Julgamento

	37308/2019
	Reforma
	COMANDO DO EXÉRCITO
	1º Tenente
		29/11/1999
			PREJUDICADO POR PERDA DE OBJETO

Ato: 39395/2019 - servidor/instituidor: MARTINHO OLIVEIRA DE ALBUQUERQUE - CPF: XXX.992.492-XX 
Cargo: 2º Tenente - Matrícula no órgão - 31/07/2015
Fundamento: PMIL-1 - Pensão militar correspondente ao soldo do posto ou graduação de contribuição do militar, desde que satisfeitas condições necessárias.
Pensionistas
NUBIA MARIA LIMA DE ALBUQUERQUE - CPF: XXX.095.461-XX - Cônjuge
Sexo: Feminino - Dt.Nasc.: 08/06/1946
Início: 31/07/2015 - Término: 
Fundamento da pensão: BPMIL-10 - Pensão militar de primeira ordem de prioridade para cônjuge.
Parecer do Controle Interno: Legal
Atos com o mesmo CPF
	Num. ato
	Tipo
	UJ
	Cargo
	Jornada
	Dt.inicial
	Dt.final
	TC
	Julgamento

	32703/2019
	Reforma
	COMANDO DO EXÉRCITO
	2º Tenente
		11/07/2001
			PREJUDICADO POR PERDA DE OBJETO

Ato: 59669/2019 - servidor/instituidor: SEVERINO AMARO DE MACEDO - CPF: XXX.412.854-XX 
Cargo: 1º Tenente - Matrícula no órgão - 27/11/1995
Fundamento: PMIL-1 - Pensão militar correspondente ao soldo do posto ou graduação de contribuição do militar, desde que satisfeitas condições necessárias.
Pensionistas
IDELZUITE VERAS DE MACEDO - CPF: XXX.087.894-XX - Cônjuge
Sexo: Feminino - Dt.Nasc.: 09/12/1931
Início: 27/11/1995 - Término: 
Fundamento da pensão: BPMIL-10 - Pensão militar de primeira ordem de prioridade para cônjuge.
Parecer do Controle Interno: Legal
Atos com o mesmo CPF
Não foram encontrados no Sisac ou e-Pessoal atos com o mesmo CPF do servidor instituidor.
Ato: 61919/2019 - servidor/instituidor: LUIZ CUSTODIO DA SILVA - CPF: XXX.159.774-XX 
Cargo: Cabo - Matrícula no órgão - 11/02/2019
Fundamento: PMIL-1 - Pensão militar correspondente ao soldo do posto ou graduação de contribuição do militar, desde que satisfeitas condições necessárias.
Pensionistas
CREILDA BARBOSA DE OLIVEIRA - CPF: XXX.299.464-XX - Cônjuge
Sexo: Feminino - Dt.Nasc.: 23/11/1944
Início: 11/02/2019 - Término: 
Fundamento da pensão: BPMIL-10 - Pensão militar de primeira ordem de prioridade para cônjuge.
Parecer do Controle Interno: Legal
Atos com o mesmo CPF
Não foram encontrados no Sisac ou e-Pessoal atos com o mesmo CPF do servidor instituidor.
Ato: 67445/2019 - servidor/instituidor: JOSINALDO ALVES DA SILVA - CPF: XXX.766.201-XX 
Cargo: 2º Sargento - Matrícula no órgão - 17/12/2018
Fundamento: PMIL-1 - Pensão militar correspondente ao soldo do posto ou graduação de contribuição do militar, desde que satisfeitas condições necessárias.
Pensionistas
ARTHUR DOUGLAS TORQUATO DA SILVA - CPF: XXX.416.131-XX - Filho (a) 
Sexo: Masculino - Dt.Nasc.: 06/09/1995
Início: 17/12/2018 - Término: 05/09/2019
Fundamento da pensão: BPMIL-14 - Pensão militar de primeira ordem de prioridade para filho (a) ou enteado (a) estudante universitário (a) .
Parecer do Controle Interno: Perda de objeto - O beneficiário Sr. ARTHUR DOUGLAS TORQUATO DA SILVA, perdeu a condição de beneficiário da pensão no dia 06 de setembro de 2019, data em que completou 24 anos de idade."
Atos com o mesmo CPF
	Num. ato
	Tipo
	UJ
	Cargo
	Jornada
	Dt.inicial
	Dt.final
	TC
	Julgamento

	SISAC-10003290-01-2001-000096-7
	ADMISSÃO
		CABO ENGAJADO (EX.) 
		04/02/2001
		Processo 007.022/2002-6
	LEGAL

Anexo II - Detalhamento das inconsistências encontradas 
Quadro resumo de ocorrências
	Núm.ato
	Nome instituidor
	Regime jurídico
	Propostas de mérito
	Inconsistências encontradas
	Qtde incon.

				Controle interno
	Sefip/
TCU
		
	448/2018
	JOAO BATISTA DE SALES
		Legal
	Legal
	-
	-

	7258/2018
	EDSON RODRIGUES DE MOURA
		Legal
	Legal
	-
	-

	27631/2018
	JOSIVAL MOREIRA DE LEMOS
		Legal com esclarecimentos
	Ilegal
	- Ato com anexo do tipo sentença judicial (Sentença judicial) .
- O Controle interno emitiu parecer pela legalidade com esclarecimentos.
	2

	16885/2019
	PEDRO FRANCISCO MENDES NETO
		Legal
	Legal
	-
	-

	20310/2019
	ADAMASTOR MEIRA DE VASCONCELOS
		Legal
	Legal
	-
	-

	37621/2019
	SATURNINO GOMES DOS SANTOS
		Legal
	Legal
	-
	-

	39395/2019
	MARTINHO OLIVEIRA DE ALBUQUERQUE
		Legal
	Legal
	-
	-

	59669/2019
	SEVERINO AMARO DE MACEDO
		Legal
	Legal
	-
	-

	61919/2019
	LUIZ CUSTODIO DA SILVA
		Legal
	Legal
	-
	-

	67445/2019
	JOSINALDO ALVES DA SILVA
		Perda de objeto
	Legal"
	-
	-

2.	Transcrevo abaixo o parecer da lavra da Procuradora-Geral Cristina Machado da Costa e Silva, em que discorda parcialmente da Sefip, peça 16. 
	"Tratam os autos de processo consolidado com pensões militares deferidas pela 7.ª Região Militar do Comando do Exército.
2.	A Sefip propõe que o formulário de peça n.º 4 seja considerado ilegal, com negativa de registro. Quanto aos demais atos, sugere a legalidade e registro (pareceres uniformes de peças n.ºs 13 e 14) .
3.	Em relação ao ato de pensão militar instituída por Josival Moreira de Lemos, a Sefip propõe a ilegalidade e negativa de registro da concessão de peça n.º 4 sem apresentar justificativa. O item 11 da instrução de peça n.º 13 cita a existência de uma sentença judicial, mas não há nenhuma análise técnica ou indício de irregularidade que embase a proposição de ilegalidade firmada no item 22.1 da mesma peça instrutória.
4.	Ao analisarmos a concessão de peça n.º 4, não identificamos nenhuma falha capaz de macular a pensão militar deixada por Josival Moreira de Lemos em favor de sua companheira, Israquel Batista Bezerra. 
5.	Às fls. 6 e 7 da referida peça n.º 4, foi anexada cópia de decisão judicial proferida nos autos de ação de reconhecimento e dissolução de união estável post mortem, movida pela interessada, pelo qual o Juízo de Direito da 1.ª Vara de Família e Registro Civil da Comarca do Paulista - PE - homologa acordo entre as partes que, entre outras providências, reconhece o vínculo marital havido entre o instituidor e a pensionista entre junho/1980 e 22/12/2012, data do falecimento do militar.
6.	Com as devidas escusas, entendemos que concessão de peça n.º 4 deverá ser considerada legal.
7.	Quanto aos demais atos, acolhemos a proposta de encaminhamento oferecida pela unidade técnica.
8.	Ante todo o exposto, com as vênias de estilo por divergir parcialmente do encaminhamento proposto pela Sefip às peças n.ºs 13 e 14, esta representante do Ministério Público de Contas propõe ao Tribunal que considere legais e ordene o registro das concessões de pensão militar constantes dos presentes autos."
	
	É o Relatório.

não há.

Procuradora-Geral Cristina Machado da Costa e Silva.

PESSOAL. PENSÃO MILITAR. LEGALIDADE. REGISTRO.

PENSÃO MILITAR (PMIL)

Secretaria de Fiscalização de Integridade de Atos e Pagamentos de Pessoal e de Benefícios Sociais (Sefip).

Cuidam os autos de atos de concessão de pensão militar em favor de Adriana Cocinell de Lima Moura, Andrea de Lima Moura; Arthur Douglas Torquato da Silva, Creilda Barbosa de Oliveira; Creusa Gomes Toledo, Idelzuite Veras de Macedo, Israquel Batista Bezerra, Lindinalva de Jesus Sales, Maria da Penha Cordeiro de Vasconcelos, Nubia Maria Lima de Albuquerque e Raimunda Nonata Fonseca Mendes, emitidos pelo Comando do Exército.
Consigno, inicialmente, que os atos ingressaram neste Tribunal há menos do que os cinco anos estabelecidos pelo Supremo Tribunal Federal (RE 636.553/RS - Tema 445 de repercussão geral) , e referendado por esta Corte (Acórdão 122/2021-TCU-Plenário, rel. Min. Walton Alencar Rodrigues) , para a concessão de registro tácito.
A Secretaria de Fiscalização de Pessoal - Sefip, em pareceres uniformes, peças 13/14, propôs considerar legais todos os atos, concedendo-lhes o registro, à exceção do ato de Josival Moreira de Lemos, em favor de Israquel Batista Bezerra, sem apresentar justificativa.
O Ministério Público junto ao TCU - MP/TCU discordou com a proposta da unidade técnica em relação à proposta de ilegalidade, nos termos do parecer transcrito abaixo:
"[...]
Em relação ao ato de pensão militar instituída por Josival Moreira de Lemos, a Sefip propõe a ilegalidade e negativa de registro da concessão de peça n.º 4 sem apresentar justificativa. O item 11 da instrução de peça n.º 13 cita a existência de uma sentença judicial, mas não há nenhuma análise técnica ou indício de irregularidade que embase a proposição de ilegalidade firmada no item 22.1 da mesma peça instrutória.
4.	Ao analisarmos a concessão de peça n.º 4, não identificamos nenhuma falha capaz de macular a pensão militar deixada por Josival Moreira de Lemos em favor de sua companheira, Israquel Batista Bezerra. 
5.	Às fls. 6 e 7 da referida peça n.º 4, foi anexada cópia de decisão judicial proferida nos autos de ação de reconhecimento e dissolução de união estável post mortem, movida pela interessada, pelo qual o Juízo de Direito da 1.ª Vara de Família e Registro Civil da Comarca do Paulista - PE - homologa acordo entre as partes que, entre outras providências, reconhece o vínculo marital havido entre o instituidor e a pensionista entre junho/1980 e 22/12/2012, data do falecimento do militar.
6.	Com as devidas escusas, entendemos que concessão de peça n.º 4 deverá ser considerada legal."
[...]"
Concordo integralmente com o MPTCU, razão pela qual acolho o parecer da lavra da Procuradora-Geral Cristina Machado da Costa e Silva, incorporando seus argumentos às minhas razões de decidir, em que propõe o julgamento pela legalidade de todos os atos de pensão aqui tratados.
	Em face do exposto, VOTO por que o Tribunal adote a minuta de Acórdão que submeto à apreciação deste Colegiado.
	TCU, Sala das Sessões Ministro Luciano Brandão Alves de Souza, em tagDataSessao.
AROLDO CEDRAZ
Relator